【裁判字號】    98,上訴,3134
【裁判日期】    980805
【裁判案由】    搶奪等
【裁判全文】
臺灣高等法院刑事判決                98年度上訴字第3134號
上  訴  人
即  被  告  乙○○
                    （現另案於臺灣桃園監獄執行）
上列上訴人因搶奪等案件，不服臺灣板橋地方法院98年度訴字第
665號，中華民國98年6月24日第一審判決（起訴案號：臺灣板橋
地方法院檢察署98年度偵緝字第24號、第25號），提起上訴，本
院判決如下：
    主  文
上訴駁回。
    理  由
一、按不服地方法院之第一審判決而上訴者，應向管轄第二審之
    高等法院為之。上訴書狀應敘述具體理由。上訴書狀未敘述
    上訴理由者，應於上訴期間屆滿後20日內補提理由書於原審
    法院，逾期未補提者，原審法院應定期間先命補正；又第二
    審法院認為上訴書狀未敘述理由或上訴有第362條前段之情
    形，應以判決駁回之。但其情形可以補正而未經原審法院命
    其補正者，審判長應定期間先命補正。刑事訴訟法第361條
    、第367條分別定有明文。所謂不服第一審判決之具體理由
    ，係指依據卷內訴訟資料，具體指摘第一審判決關於認定事
    實、適用法律及量刑等項，有違法或不當之情形而言，此為
    提起第二審上訴之法定要件。倘上訴人之上訴書狀或補提之
    上訴理由書，雖有敘述上訴理由，惟並未具體敘述第一審判
    決有上述違法、不當情形，即與未敘述具體理由無異，所為
    上訴即不符合上訴之法定要件。
二、經查：第一審判決以上訴人即被告乙○○所為如原審判決附
    表編號一至四所示部分，均係犯刑法第320條第1項之竊盜罪
    ；如原審判決附表編號五至八所示部分，均係犯刑法第325
    條第1項之搶奪罪。被告就如原審判決附表所示各次犯行與
    己○○間有犯意之聯絡及行為之分擔，為共同正犯。被告所
    犯如原審判決附表所示之各次犯行，犯意各別，應予分論併
    罰。且被告為累犯，各罪均應加重其刑。並審酌被告前已有
    多次竊盜前科素行，不思循正途憑己力賺取金錢，再為本件
    竊取他人機車作為行搶工具，多次共同騎乘機車搶奪他人財
    物，惡性重大，造成被害人財物損失，嚴重影響社會治安，
    復參酌被告之品行、智識程度、行搶次數、搶得財物價值及
    犯罪後僅坦承其中一件搶奪犯行之犯後態度等一切情狀，各
    罪量處如原審判決附表「主文」欄所示之刑，並定其應執行
    刑為：「乙○○犯如附表所示之罪，各處如附表「主文」欄
    所示之宣告刑，應執行有期徒刑參年貳月。」（如附件原審
    判決書）。原審判決已詳敘其所憑證據、認定理由及量刑依
    據。從形式上觀察，原審判決並無認定事實錯誤、量刑瑕疵
    或違背法令之情形。被告乙○○提起上訴，其所提書狀敘明
    上訴理由意旨，對於原審取捨同案被告己○○供詞證據之職
    權行使，任憑自己主觀意見，漫事指摘，或稱有意賠償被害
    人，請給予撤銷改判輕刑之機會云云。惟查，證據之取捨，
    法院原有自由判斷之權，而共同被告之陳述前後兩歧者，究
    竟孰為可採，法院亦應衡情酌理予以審定，原審本此理由判
    決，按之採證法則，尚無不合（參見最高法院37年上字第23
    14號判例意旨），即法院對於證據本有斟酌取捨之職權，苟
    其取捨，不違背經驗法則或論理法則，即不得任意指為違法
    。且被告於案發後經年，迄未與被害人成立和解，賠償其損
    害，僅泛稱有意賠償，亦屬無從考量。是，被告既未能具體
    指摘原判決於認定事實，適用法律及量刑等項有何違法或不
    當，揆諸上開說明，自非屬得上訴第二審之具體事由，本院
    認被告上訴不合上訴之法定要件，應予駁回，並不經言詞辯
    論為之。
據上論斷，應依刑事訴訟法第367條前段、第372條，判決如主文
。
中    華    民    國    98    年    8     月    5     日
                  刑事第一庭    審判長法  官  葉騰瑞
                                      法  官  莊明彰
                                      法  官  王炳梁
以上正本證明與原本無異。
竊盜部分不得上訴，搶奪部分如不服本判決，應於收受送達後
10日內向本院提出上訴書狀，其未敘述上訴之理由者並得於提
起上訴後10日內向本院補提理由書（均須按他造當事人之人數
附繕本）「切勿逕送上級法院」。
                                      書記官  陳佳伶
中    華    民    國    98    年    8     月    5     日
附錄本案論罪科刑法條全文：
刑法第325條：
意圖為自己或第三人不法之所有，而搶奪他人之動產者，處6月
以上5年以下有期徒刑。
因而致人於死者，處無期徒刑或7年以上有期徒刑，致重傷者，
處3年以上10年以下有期徒刑。
第1項之未遂犯罰之。
刑法第320條：
意圖為自己或第三人不法之所有，而竊取他人之動產者，為竊盜
罪，處5年以下有期徒刑、拘役或5百元以下罰金。
意圖為自己或第三人不法之利益，而竊佔他人之不動產者，依前
項之規定處斷。
前二項之未遂犯罰之。
附件：
臺灣板橋地方法院刑事判決               98年度訴字第665號
公  訴  人  臺灣板橋地方法院檢察署檢察官
被      告  乙○○  男  41歲（民國○○年○○月○○日生）
                    身分證統一編號：Ｚ000000000號
                    住桃園縣蘆竹鄉大華村凌雲一村19號
                    居桃園縣龜山鄉○○路206號5樓
                    （另案在臺灣桃園監獄執行中）
上列被告因搶奪等案件，經檢察官提起公訴（98年度偵緝字第24
號、第25號），本院判決如下：
    主  文
乙○○犯如附表所示之罪，各處如附表「主文」欄所示之宣告刑
，應執行有期徒刑參年貳月。
    事  實
一、乙○○前因竊盜、違反毒品害防制條例、侵占、偽造文書等
    案件，分別經臺灣桃園地方法院以九十三年度桃簡字第二○
    七三號刑事簡易判決判處有期徒刑四月，於民國九十四年五
    月一日判決確定、以九十三年度訴字第一二九九號刑事判決
    判處有期徒刑十月，於九十四年十一月二十六日判決確定、
    以九十四年度桃簡字第七一五號刑事簡易判決判處有期徒刑
    四月，於九十四年八月五日判決確定、以九十四年度桃簡字
    第八五二號刑事簡易判決判處有期徒刑六月，於九十四年七
    月二日判決確定、以九十五年度訴字第二三三號刑事判決判
    處有期徒刑八月、十月，於九十五年七月十日判決確定、以
    九十五年度桃簡字第一七三一號刑事簡易判決判處有期徒刑
    五月，於九十五年十一月二十日判決確定，嗣上開各罪均經
    減刑，並將前五罪定應執行刑為有期徒刑一年二月又十五日
    ，末二罪定應執行刑為有期徒刑五月又十五日確定，並接續
    執行，於九十六年十二月七日縮刑期滿執行完畢（致使本件
    構成累犯）。詎其猶不知悔改，其與己○○（業經本院以九
    十七年度訴字第五○四四號刑事判決判處應執行有期徒刑三
    年四月）基於意圖為自己不法所有之竊盜犯意聯絡，分別於
    如附表編號一至四所示之時、地共同竊取如附表編號一至四
    所示之機車各一輛（犯罪時間、地點、方式、所得、被害人
    均詳如附表編號一至四所載）。復與己○○基於意圖為自己
    不法所有之搶奪犯意聯絡，分別於如附表編號五至八所示之
    時、地，共同搶奪如附表編號五至八所示之丙○○等人之財
    物，得手後隨即與己○○騎乘機車逃逸（各次搶奪之時、地
    、方式、被害人、搶奪物品均詳如附表編號五至八所載）。
    嗣經警調閱相關監視錄影畫面，先於九十七年十月七日，在
    桃園縣桃園市○○路○段五二號四樓查獲己○○，再依己○○之供述而循線查獲乙○○。
二、案經鄭姮媛、戊○○訴由臺北縣政府警察局三峽分局（起訴
    書誤載為三重分局）、丙○○、丁○○、甲○○訴由臺北縣
    政府警察局樹林分局報告臺灣板橋地方法院檢察署檢察官偵
    查起訴。
    理  由
一、本件認定事實所引用之卷證資料，並無證據證明係公務員違
    背法定程序所取得，且檢察官、被告於本院準備程序及審判
    期日時均表示同意作為證據，且迄至言詞辯論終結前亦未再
    聲明異議，依刑事訴訟法第一百五十九條之五第一項之規定
    ，本件認定事實所引用之證據縱屬傳聞證據，亦均有證據能
    力。
二、訊據被告乙○○固坦承與另案被告己○○共同為如附表編號
    六所示搶奪犯行不諱，惟矢口否認其餘竊盜及搶奪犯行，辯
    稱：可能因伊友人打過己○○，始遭己○○挾怨誣陷云云。
    經查：
（一）有關如附表編號六所示搶奪犯行，業經被告乙○○於本院
      審理中自白不諱，核與被害人丁○○於警詢時之指訴及證
      人即另案被告己○○於檢察官偵訊時具結證述情節相符，
      並有監視錄影翻拍照片五幀（見九十七年度偵字第三○七
      九○號偵查卷第十九至二十一頁）在卷可稽，則此部分之
      事實堪以認定。
（二）如附表編號一至四所示機車遭竊之情，有被害人楊柏倫、
      許友維報案紀錄、被害人指認機車失竊地點照片一幀在卷
      可稽，復經證人即另案被告己○○於檢察官偵訊時具結證
      稱：如附表編號五至八所示搶奪案件所騎乘之機車均係竊
      取而來等語、於本院審理中結證稱：如附表編號五至八所
      示搶奪案件所騎乘之機車均伊與被告乙○○在桃園縣桃園
      市共同竊得，由被告乙○○負責把風，伊則以拾取之機車
      鑰匙一支竊取該四輛機車，於行搶後即將機車棄置等語明
      確。被告乙○○固辯稱：證人己○○於歷次偵、審程序中
      ，就何人竊取機車一節，前後證述不一，不足採信云云。
      然查，證人即另案被告己○○於九十七年十月八日警詢時
      因自首如附表編號五至八所示搶奪犯行，而述及犯案使用
      之機車來源，由於該部分之陳述，亦可能致其自身涉及竊
      盜犯嫌，是其於警、偵訊時，或稱係被告乙○○竊得，或
      稱係伊與被告乙○○共同竊得，無非避重就輕，脫免自身
      刑責所為陳述，惟證人己○○於本院審理中，經本院諭知
      若有因作證陳述而受刑事訴追或處罰之虞，得拒絕證言後
      ，仍表示願意作證，並具結證稱：為本件如附表編號五至
      八所示搶奪案件時所騎乘之機車，均係伊與被告乙○○在
      桃園縣桃園市某處共同竊取而來，由伊以機車鑰匙竊取機
      車，被告乙○○則在旁把風等語。倘被告乙○○確無參與
      上開竊取機車犯行，證人己○○當不至甘冒偽證及共同竊
      盜犯行遭刑事追訴處罰之風險，而為上開證述，從而，證
      人己○○於本院審理中所為前揭證言，應認符實，而堪採
      憑。至證人己○○另涉竊盜案件，應由檢察官另行偵處，
      併此敘明。
（三）被害人丙○○、鄭姮緩、戊○○於如附表編號五、七、八
      所示時地遭搶奪財物等情，業經各該被害人於警詢時指訴
      綦詳，核與證人己○○於警、偵訊及本院審理中證述情節
      大致相符，並有九十七年六月十一日監視錄影翻拍照片四
      幀、九十七年七月一日監視錄影翻拍照片六幀在卷足憑（
      見九十七年度偵字第三○七九○號偵查卷第十七頁、第十
      八頁、九十七年度偵字第二九一四○號偵查卷第五十二頁
      ）。觀諸上開監視錄影翻拍照片所示，均係由一身著白色
      短袖上衣之男子騎乘機車，搭載另一身著藍色短袖T 恤之
      男子，且騎乘機車之男子之上衣顏色、款式、體型與前揭
      九十七年七月六日監視錄影翻拍照片（見九十七年度偵字
      第三○七九○號偵查卷第十九頁、第二十頁）所示騎乘機
      車之男子（經被告乙○○確認為伊本人）相似，則證人己○○前揭證述，尚非無據。參以上開四次搶奪犯行，均係
      因另案被告己○○於警詢時自首而查獲，並就各次搶奪時
      間、地點、被害人特徵、搶奪所得財物、均係與被告乙○○共同為之等節均有所指明，復於檢察官偵訊時及本院審
      理中為相同之指證。此外，另案被告己○○於警詢時尚自
      承其個人亦犯有其他獨自行竊、搶奪案件，此有己○○九
      十七年十月八日警詢筆錄在卷可查，並經證人即員警李明
      華於本院另案己○○搶奪等案件審理中具結證述在卷（見
      本院九十七年度訴字第五○四四號卷第三十九頁），益見
      另案被告己○○於警詢時之供述乃至於檢察官偵訊時、本
      院審理時之證詞，信而有徵，當值採信。至被告先於本院
      準備程序中辯稱：因己○○曾遭伊毆打故心生怨恨云云，
      嗣於本院審理中又改稱：己○○曾遭桃園幫派人士毆打，
      怪伊不願幫忙說情而懷恨在心云云，前後說詞不一，已見
      其虛，復經證人己○○於本院審理中具結證稱：伊未遭被
      告毆打，係因向友人借車遭誤會而被友人毆打，與伊證述
      與被告乙○○共同搶奪並無關係等語明確，是被告所辯證
      人挾怨誣陷之情，尚難採為有利被告之認定。
（四）從而，本件事證已臻明確，被告前開犯行均堪認定，應予
      依法論科。
三、核被告乙○○所為如附表編號一至四所示部分，均係犯刑法
    第三百二十條第一項之竊盜罪；如附表編號五至八所示部分
    ，均係犯刑法第三百二十五條第一項之搶奪罪。被告就如附
    表所示各次犯行與己○○間有犯意之聯絡及行為之分擔，為
    共同正犯。被告所犯如附表所示之各次犯行，犯意各別，行
    為互殊，應予分論併罰。又被告前有如事實欄欄所載刑事科
    刑及執行情形，有臺灣高等法院被告前案紀錄表一份在卷可
    稽，其於有期徒刑執行完畢後五年內，故意再犯有期徒刑以
    上刑之本罪，均為累犯，應依刑法第四十七條第一項之規定
    ，均加重其刑。爰審酌被告前已有多次竊盜前科，素行不良
    ，仍不思循正途憑己力賺取金錢，再為本件竊取他人機車作
    為行搶工具，多次共同騎乘機車搶奪他人財物，惡性重大，
    造成被害人財物損失，嚴重影響社會治安，復參酌被告之品
    行、智識程度、行搶次數、搶得財物價值及犯罪後僅坦承其
    中一件搶奪犯行之犯後態度等一切情狀，各量處如附表「主
    文」欄所示之刑，並定其應執行刑，以資懲儆。至本件用以
    行竊如附表編號一至四所示犯行之機車鑰匙一支，並非被告
    或共犯己○○所有，且已丟棄之情，業據證人己○○於本院
    審理中陳明在卷，且查無其他積極證據足以證明係被告或共
    犯所有，復非違禁物，爰不予宣告沒收。
據上論斷，應依刑事訴訟法第二百九十九條第一項前段，刑法第
二十八條、第三百二十條第一項、第三百二十五條第一項、第四
十七條第一項、第五十一條第五款，刑法施行法第一條之一第一
項 、第二項前段，判決如主文。
本案經檢察官謝岳龍到庭執行職務。
中    華    民    國    98    年    6     月    24    日
                刑事第十一庭  審判長法  官  陳  鴻  清
                                    法  官  朱  嘉  川
                                    法  官  劉  安  榕
以上正本證明與原本無異。
如不服本判決，應於判決送達後10日內敘明上訴理由，向本院提
出上訴書狀（應附繕本），上訴於臺灣高等法院；未敘述上訴理
由者，應於上訴期間屆滿後20日內向本院補提理由書（均須按他
造當事人之人數附繕本），切勿逕送上級法院。
                                    書記官  陳  盈  真
中    華    民    國    98    年    6     月    24    日
附錄本案論罪科刑法條全文：
刑法第325條：
意圖為自己或第三人不法之所有，而搶奪他人之動產者，處 6 月
以上 5 年以下有期徒刑。
因而致人於死者，處無期徒刑或 7 年以上有期徒刑，致重傷者，
處 3 年以上 10 年以下有期徒刑。
第 1 項之未遂犯罰之。
刑法第320條：
意圖為自己或第三人不法之所有，而竊取他人之動產者，為竊盜
罪，處 5 年以下有期徒刑、拘役或 5 百元以下罰金。
意圖為自己或第三人不法之利益，而竊佔他人之不動產者，依前
項之規定處斷。
前二項之未遂犯罰之。
附表：
┌──┬────────────┬─────┬────────────┐
│編號│   犯   罪   事   實    │竊得與搶得│       主       文      │
│    │                        │財物      │                        │
├──┼────────────┼─────┼────────────┤
│ 一 │於九十七年六月八日下午五│車牌號碼七│乙○○共同竊盜，累犯，處│
│    │時四十分前某時許，在桃園│GG─二五○│有期徒刑肆月。          │
│    │縣桃園市○○路三○三巷二│號重型機車│                        │
│    │一弄十三號前，由乙○○負│一輛（業已│                        │
│    │責把風，己○○以其拾得之│發還被害人│                        │
│    │機車鑰匙一支，竊取楊柏倫│）        │                        │
│    │所有停放該處之車牌號碼七│          │                        │
│    │GG─二五○號重型機車一輛│          │                        │
│    │                        │          │                        │
├──┼────────────┼─────┼────────────┤
│ 二 │於九十七年七月五日中午十│車牌號碼LF│乙○○共同竊盜，累犯，處│
│    │二時前某時許，在桃園縣桃│八─三一○│有期徒刑肆月。          │
│    │園市○○街十六號由乙○○│號重型機車│                        │
│    │負責把風，己○○以前揭機│一輛（業已│                        │
│    │車鑰匙一支，竊取許友維所│發還被害人│                        │
│    │有停放該處之車牌號碼LF八│）        │                        │
│    │─三一○號重型機車一輛。│          │                        │
├──┼────────────┼─────┼────────────┤
│ 三 │於九十七年七月一日前某日│不詳車牌號│乙○○共同竊盜，累犯，處│
│    │在桃園縣桃園市某處，由周│碼機車一輛│有期徒刑肆月。          │
│    │斌華負責把風，己○○以前│          │                        │
│    │揭機車鑰匙一支，竊取不詳│          │                        │
│    │車牌號碼機車一輛。      │          │                        │
├──┼────────────┼─────┼────────────┤
│ 四 │於九十七年七月八日前某日│不詳車牌號│乙○○共同竊盜，累犯，處│
│    │在桃園縣桃園市某處，由周│碼機車一輛│有期徒刑肆月。          │
│    │斌華負責把風，己○○以前│          │                        │
│    │揭機車鑰匙一支，竊取不詳│          │                        │
│    │車牌號碼機車一輛。      │          │                        │
├──┼────────────┼─────┼────────────┤
│ 五 │於九十七年六月十一日下午│金項鍊一條│乙○○共同意圖為自己不法│
│    │四時三十七分許，在臺北縣│          │之所有，而搶奪他人之動產│
│    │樹林市○○路二○八號前，│          │，累犯，處有期徒刑壹年。│
│    │由乙○○騎乘前揭編號一所│          │                        │
│    │示竊得機車搭載己○○，乘│          │                        │
│    │丙○○不及防備之際，由王│          │                        │
│    │志明自後方徒手搶奪丙○○│          │                        │
│    │金項鍊一條。            │          │                        │
├──┼────────────┼─────┼────────────┤
│ 六 │於九十七年七月六日下午三│金項鍊一條│乙○○共同意圖為自己不法│
│    │時十一分許，在臺北縣樹林│          │之所有，而搶奪他人之動產│
│    │市○○街、國凱街口，由周│          │，累犯，處有期徒刑拾月。│
│    │斌華騎乘前揭編號二所示竊│          │                        │
│    │得機車搭載己○○，乘蔡秀│          │                        │
│    │珠不及防備之際，由己○○│          │                        │
│    │自後方徒手搶奪丁○○之金│          │                        │
│    │項鍊一條。              │          │                        │
├──┼────────────┼─────┼────────────┤
│ 七 │於九十七年七月一日下午三│金項鍊一條│乙○○共同意圖為自己不法│
│    │時十分許在臺北縣三峽鎮復│          │之所有，而搶奪他人之動產│
│    │興路一五九號旁，由乙○○│          │，累犯，處有期徒刑壹年。│
│    │騎乘前揭編號三所示竊得機│          │                        │
│    │車搭載己○○，乘鄭姮媛不│          │                        │
│    │及防備之際，由己○○自後│          │                        │
│    │方徒手搶奪鄭姮媛之金項鍊│          │                        │
│    │一條。                  │          │                        │
├──┼────────────┼─────┼────────────┤
│ 八 │於九十七年七月八日上午十│金項鍊一條│乙○○共同意圖為自己不法│
│    │一時三十分許在臺北縣鶯歌│          │之所有，而搶奪他人之動產│
│    │鎮○○路中山高架橋上，由│          │，累犯，處有期徒刑壹年。│
│    │乙○○騎乘前揭編號四所示│          │                        │
│    │竊得機車搭載己○○，乘顏│          │                        │
│    │伯桐不及防備之際，由王志│          │                        │
│    │明自後方徒手搶奪戊○○之│          │                        │
│    │金項鍊一條。            │          │                        │
└──┴────────────┴─────┴────────────┘


司法院資訊處製作；財團法人民間司法改革基金會備份。
